臺灣臺北地方法院刑事裁定　　　　　　　100年度重訴字第7號
公　訴　人　臺灣臺北地方法院檢察署檢察官
被　　　告　湯李傳
選任辯護人　黃慧仙律師
　　　　　　趙元昊律師
　　　　　　黃重鋼律師
上列被告因違反毒品危害防制條例案件（臺灣臺北地方法院檢察
署99年度偵字第23848號、第27991號、100年度毒偵字第243號）
，本院裁定如下：
    主  文
湯李傳之羈押期間，自民國壹佰年柒月拾肆日起延長貳月。
    理  由
一、按羈押被告，偵查中不得逾2月，審判中不得逾3月。但有繼
    續羈押之必要者，得於期間未滿前，經法院依第101條或第1
    01條之1規定訊問被告後，以裁定延長之，刑事訴訟法第108
    條第1項定有明文。次按被告經法官訊問後，認為犯罪嫌疑
    重大，而有下列情形之一，非予羈押，顯難進行追訴、審判
    或執行者，得羈押之︰(一)逃亡或有事實足認為有逃亡之虞者
    。(二)有事實足認為有湮滅、偽造、變造證據或勾串共犯或證
    人之虞者。(三)所犯為死刑、無期徒刑或最輕本刑為5年以上
    有期徒刑之罪者，刑事訴訟法第101條第1項定有明文。又按
    羈押被告之目的，在於確保訴訟程式之進行、確保證據之存
    在、真實及確保刑罰之執行，而被告有無羈押之必要，及羈
    押後其原因是否仍然存在，有無繼續羈押之必要，應否延長
    羈押，均屬事實認定之問題，法院有依法認定裁量之職權，
    自得就具體個案情節予以斟酌決定，如就客觀情事觀察，法
    院許可羈押之裁定在目的與手段間之衡量並無明顯違反比例
    原則情形，即無違法或不當可言，且關於羈押原因之判斷，
    尚不適用訴訟上之嚴格證明原則，而應適用自由證明程式。
    次按羈押之目的，除在於確保刑事偵查、審判程序之完成外
    ，另亦有刑事執行保全之目的（詳最高法院98年度台抗字第
    405號裁定意旨參照）。
二、再按司法院釋字第665號解釋認刑事訴訟法第101條第1項第3
    款規定，於被告犯該款規定之罪，犯罪嫌疑重大，且有相當
    理由認為有逃亡、湮滅、偽造、變造證據或勾串共犯或證人
    之虞，非予羈押，顯難進行追訴、審判或執行者，得羈押之
    。於此範圍內，該條款規定符合憲法第23條之比例原則，與
    憲法第8條保障人民身體自由及第16條保障人民訴訟權之意
    旨，尚無牴觸，惟倘單以犯重罪作為羈押要件，除可能背離
    羈押應係不得已之最後手段性外，對被告武器平等與充分防
    禦權行使之限制，亦有違背比例原則之虞，更因無異刑罰之
    預先執行，違背無罪推定原則所禁止對未經判決有罪確定之
    被告執行刑罰，及禁止僅憑犯罪嫌疑就施予被告類似刑罰措
    施之精神。考諸上揭第3款規定之法理，實係因被告所犯為
    死刑、無期徒刑或最輕本刑為5年以上有期徒刑之罪，可以
    預期將受重刑宣判，其為規避刑罰執行而妨礙追訴、審判程
    序進行之可能性增加，國家刑罰權有難以實現之危險，是為
    防免其實際發生，在此維持重大之社會秩序及增進重大公共
    利益限度內（憲法第23條），乃具有正當性。從而，基於憲
    法保障人民身體自由之意旨，被告犯上開重罪條款且嫌疑重
    大者，仍應有相當理由認為其有逃亡、湮滅、偽造、變造證
    據或勾串共犯或證人等之虞，法院斟酌命該被告具保、責付
    或限制住居等侵害較小之手段，均不足以確保追訴、審判或
    執行程序之順利進行，此際予以羈押，方堪稱係屬維持刑事
    司法權有效行使之最後必要手段。旨揭大法官會議之解釋文
    已經指明刑事訴訟法第101條第1項第3款之羈押事由，必須
    具備有「相當理由」之要件，始符合憲法規範之要求。大法
    官理由既謂「相當理由」，即與同條項第1款、第2款法律條
    文所規定之「有事實足認有．．．之虞」之要件有所不同。
    兩者之區別，可以顯現在所要求證明度高低的差異上，亦即
    刑事訴訟法第101條第1款、第2款之羈押事由，必須國家機
    關所提出被告有逃亡、滅證之虞的具體事實，經綜合評估個
    案有利及不利被告的一切事證後，能達到明白有力（clear
    and convincing）之證明度，但在第3款情形相關事證不用
    證明至明白有力的證明度，而只要綜合個案具體情況，可堪
    認定被告逃亡滅證的可能性高於不逃亡滅證的可能性即可，
    或稱為優勢之證明。亦即「重罪常伴有逃亡、滅證之高度可
    能，係趨吉避凶、脫免刑責、不甘受罰之基本人性，倘一般
    正常之人，依其合理判斷，可認為該犯重罪嫌疑具有逃亡或
    滅證之相當或然率存在，即已該當『相當理由』之認定標準
    ，不以達到充分可信或確定程度為必要。以量化為諭，若依
    客觀、正常之社會通念，認為其人已有超過百分之五十之逃
    亡、滅證可能性者，當可認為具有相當理由認為其有逃亡、
    滅證之虞（最高法院98年度台抗字第668號裁定意旨參照）
    。
三、經查，被告湯李傳因違反毒品危害防制條例案件，前經本院
    於民國100年2月14日訊問後，被告湯李傳就起訴書所指之多
    次販賣第一級及第二級毒品之犯行，均否認在卷。惟本案販
    賣毒品之犯罪情節，有證人即各毒品購買者林靜莉、朱姵蓉
    、李偉民、汪金柱等人之指述，另有扣案毒品及監聽譯文等
    卷內事證（詳如起訴書證據清單及待證事實所載）可佐，足
    認被告涉有毒品危害防制條例第4條第1項、第2項之販賣第
    一級及第二級毒品之犯行之犯罪嫌疑均屬重大，而其所犯之
    毒品危害防制條例之販賣第一級毒品罪之法定刑為死刑或無
    期徒刑，販賣第二級毒品之法定刑則為無期徒刑或7年以上
    有期徒刑，均為最輕本刑5年以上有期徒刑之重罪，被告又
    否認犯罪，然此與卷證資料並不相符，已如前述，堪認被告
    逃避刑責可能性甚高，尤以本案涉犯罪嫌法定刑甚重，其預
    期判決之刑度重，規避刑罰之執行而妨礙審判程序進行之可
    能性增加，而有事實足認有逃亡之虞，並考量被告就販賣毒
    品之犯罪經過細節（參見本院卷(一)第102頁至第104頁背面）
    ，與同案被告及證人即前開各購毒者之供述仍多有歧異，矛
    盾不符，恐有勾串共犯、證人之虞，而有刑事訴訟法第101
    條第1項第1款、第2款、第3款之事由，認非予羈押，顯難進
    行審判，有羈押之必要，而裁定自100年2月14日起予以羈押
    ，並禁止接見通信在案。又於同年5月3日經本院為延長羈押
    訊問後，認當初羈押被告之原因並未消滅，本件符合刑事訴
    訟法第101條第1項第1款至第3款之羈押事由，且核無刑事訴
    訟法第114條各款事由存在，又無從以具保、責付或限制住
    居等侵害較小之手段確保審判或將來執行程序之順利進行，
    非予羈押，顯難進行審判或執行，而有繼續羈押之必要，而
    於同年5月14日起延長羈押2月，並禁止接見通信在案。。
四、茲查，被告羈押期限即將屆至，經本院於100年7月8日對被
    告訊問，復於同日進行準備程序後，被告雖就多數犯罪事實
    已直承不諱，惟就其餘共同被告所涉犯行均避重就輕、多所
    迴護。而本院依卷證資料，認被告所涉犯毒品危害防制條例
    第4條第1項、第2項之販賣第一級、第二級毒品罪嫌仍屬重
    大（理由詳前述），且其所犯之販賣第一級、第二級毒品之
    罪之法定刑為死刑、無期徒刑或7年以上有期徒刑之重罪，
    於此情形下，被告極有可能預期判決之刑度重，為規避審判
    程序之進行或妨礙刑罰之執行而逃亡，自屬仍有事實足認有
    逃亡之虞。且考量被告就販賣毒品之犯罪經過細節，與同案
    被告及證人即各購毒者之供述仍多所分歧，相互抵觸，而本
    案就被告與同案被告之販毒及分工模式亦尚待本院審理時釐
    清。本院斟酌上情，認刑事訴訟法第101條第1項第1款至第3
    款之羈押原因仍存，且亦有羈押之必要性，自不待言。
五、被告及其選任辯護人雖以被告尚有幼女需照料為由聲請具保
    停止羈押，此情雖可憫，惟刑事訴訟程序關於被告羈押之執
    行，係為確保國家司法權對犯罪之追訴處罰及保障社會安寧
    秩序而採取之必要手段，與受處分人個人自由及家庭生活機
    能之圓滿，難免衝突，本不能兩全。且該事由亦非本院裁定
    得否具保停止羈押、有無延押法定事由及必要性所應斟酌的
    要件，附此敘明。。
六、另本院審酌被告已直承起訴書所指多數罪行，嗣併對卷附全
    部證據之證據能力亦不爭執，且均同意作為證據，並捨棄傳
    喚證人陳清華、李欣中、賴俊宇、陳鴻凱、鄭人豪、許立群
    （上均為同案被告）、林靜莉、汪金柱、朱姵蓉、曾保原、
    李偉民、楊志松（上均為各購買毒品之人）及殷慰萱（查獲
    時在場之人）等，並考量被告既已在押，自由已受法律相當
    限制，於看守所依法監控下，肆無忌憚與共同被告或證人串
    供之可能性相對降低，認無繼續禁止接見通信之必要，故裁
    定自即日起停止禁止接見、通信之處分。
七、基上，被告及辯護人對於被告得否以具保、責付、限制住居
    等代替羈押之執行，可否擔保被告如期到庭等，均未於聲請
    具保時敘明，本院審酌比例原則及必要性原則，既認為當初
    羈押被告之原因並未消滅，業如前述，且迄今仍有羈押之必
    要性。故本件符合刑事訴訟法第101條第1項第1款至第3款之
    羈押事由，且核被告均無刑事訴訟法第114條各款事由存在
    ，又依目前卷證及被告、辯護人所陳，尚無從以具保、責付
    或限制住居等侵害較小之手段確保審判或將來執行程序之順
    利進行，非予羈押，顯難進行審判或將來之執行，故本件確
    有繼續羈押被告之必要，應予延長羈押2月。
八、至被告及其辯護人若能另行具體指明本院得以限制住居、具
    保及其他必要處分方式替代而免予羈押之事由，或其他擔保
    被告確能如期到庭之方法，本院自應另予審酌，末此敘明。
九、據上論斷，爰依刑事訴訟法第220條、第108條第1項，裁定
    如主文。
中    華    民    國   100    年    7     月    12    日
                 刑事第八庭審判長法  官  徐  千  惠
                                 法  官  陳  雯  珊
                                 法  官  古  瑞  君
上正本證明與原本無異。
如不服本裁定，應於裁定送達後5日內向本院提出抗告狀。
                                 書記官  莊  宜  諳
中    華    民    國   100    年    7     月    12    日